臺灣高等法院民事判決　　　　　　　　　　 94年度訴字第4號
原　　　告　戊○○
　　　　　　　　　　　　樓
　　　　　　丙○○
　　　　　　乙○○(即賴妍樺).
　　　　　　　　　　　　號8樓.
　　　　　　甲○○
上列四人共同
訴訟代理人　丁○○　　住基隆市.
　　　　　　　　　　　　樓
原　　　告　丁○○　　住基隆市.
　　　　　　　　　　　　樓
被　　　告　己○○　　住基隆市.
訴訟代理人　曾朝誠律師
上列當事人間因侵權行為損害賠償事件，經刑事庭移送，本院於
民國94年5月17日言詞辯論終結，判決如下：
    主  文
被告應給付原告戊○○新臺幣貳拾參萬貳仟肆佰壹拾玖元，及自
民國93年11月27日起，至清償日止，按年息5%計算之利息。
原告戊○○其餘之訴及假執行之聲請均駁回。
原告丙○○、丁○○、賴妍樺、甲○○之訴及假執行之聲請均駁
回。
訴訟費用關於原告戊○○起訴部分由被告負擔伍分之壹，餘由原
告戊○○負擔；關於原告丙○○、丁○○、賴妍樺、甲○○起訴
部分由丙○○、丁○○、賴妍樺、甲○○各自負擔。
    事  實
甲、原告方面：
壹、聲明：
一、被告己○○應給付原告、戊○○新台幣 (下同)122萬7396
    元， 、原告丙○○、丁○○、賴妍樺、甲○○各100萬元
    及均自起訴狀繕本送達之翌日起至清償日止按年息百分之5
    計算之利息。
二、原告願提供擔保，請准宣告假執行。
貳、陳述略以：
一、被告於92年12月29日下午 1時30分許，騎乘車牌OST─153號
    機車附載原告之被繼承人賴年妹，由基隆市○○路往百福社
    區方向行駛；訴外人吳欣蒲駕駛車牌3D─6450營業廂型車，
    由基隆市○○路往五堵方向行駛，二車途經基隆市○○路27
    8 號對面，被告己○○應注意劃有分向限制線之路段，不得
    迴車，吳欣蒲應注意汽車行駛時，駕駛人應注意車前狀況，
    並隨時採取必要之安全措施，且應依限速行駛，而依當時並
    無不能注意之情事，吳欣蒲竟超過限速以近60公里之速度超
    速行駛，致發現己○○所騎乘之機車違規迴轉，煞車不及而
    撞及，致賴年妹倒地，受有出血性休克，經緊急送醫仍不治
    死亡。
二、原告戊○○、丙○○、丁○○、賴妍樺、甲○○係賴年妹之
    配偶及子女，依民法第192條第 1項、第194條規定請求被告
    貼償。
、證據：提出臺灣基隆地方法院93年度交訴字第14號刑事判決
　　影本一件、殯葬費用支出單據影本一份、戶籍謄本影本四件
  　、和解書影本一件、刑事附帶民事起訴狀影本一件、刑事附
    帶民事撤回部分被告暨更正聲明狀影本一件為證。
乙、被告方面：
壹、聲明：
一、原告之訴及假執行之聲請均駁回。
二、若受不利益判決，願供擔保請准宣告免為假執行。
貳、陳述略以：
一、原告請求之殯葬費除10萬0369元屬必要費用，其餘部分係非
    屬必要費用。
二、原告請求之慰撫金過高。
三、被告應認係被害人賴年妹之使用人，應類推適用民法第過失
    相抵之法則，被告賠償範圍應僅及於吳欣蒲應負責部分；又
    原告已領得強制汽車責任保險金140萬元，另吳欣蒲已賠償
    原告210萬元，原告並領得基隆市政府職災補償120萬元，應
    予扣抵。
、證據：提出最高法院45年台上字第420號、93年台上字第976
　　號、第1152號判決要旨影本各一件、最高法院51年度台上字
　  第223號判例要旨影本一件、本院87年訴字第349號判決要旨
    影本一件。
丙、本院依職權調閱本院93年度交上易字第230號刑事案卷。
        理  由
一、原告主張被告於92年12月29日下午1時30分許，騎乘車牌OST
    ─153 號機車附載原告之被繼承人賴年妹，由基隆市○○路
    往百福社區方向行駛；訴外人吳欣蒲駕駛車牌3D─6450營業
    廂型車，由基隆市○○路往五堵方向行駛，二車途經基隆市
    ○○路 278號對面，被告己○○應注意劃有分向限制線之路
    段，不得迴車，吳欣蒲應注意汽車行駛時，駕駛人應注意車
    前狀況，並隨時採取必要之安全措施，且應依限速行駛，而
    依當時並無不能注意之情事，吳欣蒲竟超過限速以近60公里
    之速度超速行駛，致發現己○○所騎乘之機車違規迴轉，煞
    車不及而撞及，致賴年妹倒地，受有出血性休克，經緊急送
    醫仍不治死亡。原告戊○○係賴年妹配偶支付賴年妹之殯葬
    費45萬4792元，丙○○、乙○○、丁○○、甲○○均係賴年
    妹之子女，因原告已與吳欣蒲達成和解，爰依民法第 192條
    、 194條規定，請求被告賠償戊○○殯葬費22萬7396元及慰
    撫金100萬元（合計122萬7396元），請求被告賠償其餘原告
    即丙○○、丁○○、賴妍樺（原名乙○○，92年5月9日改從
    母姓，92年10月9日更名）、 甲○○（92年6月9日經戊○○
    、賴年妹收養） 四人慰撫金各100萬元，及均自附民起訴狀
    繕本送達翌日起算之遲延利息等語。
    被告對其於上揭時地，騎乘機車附載賴年妹，因違規迴轉，
    而遭吳欣蒲駕駛之自小客車撞及，賴年妹因而死亡等情不爭
    執。但辯以原告請求之殯葬費除10萬0369元屬必要費用，其
    餘部分係非屬必要費用；原告請求之慰撫金過高。又被告應
    認係被害人賴年妹之使用人，應類推適用民法第過失相抵之
    法則，被告賠償範圍應僅及於吳欣蒲應負責部分；又原告已
    領得強制汽車責任保險金140萬元，另吳欣蒲已賠償原告210
    萬元，原告並領得基隆市政府職災補償120萬元，原告本件
    請求應無理由等語。
二、原告主張被告於上揭時地，騎乘機車附載賴年妹，因違規迴
    轉，而遭吳欣蒲駕駛之自小客車撞及，賴年妹因而死亡等情
    ，原告戊○○係賴年妹之配偶，為賴年妹支出殯葬費，原告
    丙○○、丁○○、賴妍樺、甲○○為賴年妹之子女等情，業
    據提出戶籍謄本、殯葬費付單據為證，並有台灣基隆地方法
    院檢察署92年度相字第 476號卷附相驗屍體證明書可稽，且
    為被告所不爭執，堪認為真正。另被告因本件過失致死行為
    亦經本院93年度交上易字第230號刑事判決判處有期徒刑6月
    確定在案，有該刑事案卷可稽。
三、被告己○○不法侵害賴年妹致死，既經認定。原告主張被告
    應依民法第192條第1項「不法侵害他人致死者，對於支出醫
    療及增加生活上需要之費用或殯葬費之人，亦應負損害賠償
    責任」、第 194條「不法侵害他人致死者，被害人之父、母
    、子、女及配偶，雖非財產上之損害，亦得請求賠償相當之
    金額」規定負損害賠償責任，自屬有據。茲審酌原告得請求
    被告賠償之金額，分述如下：
(一)、殯葬費部分：
１、原告戊○○主張其為賴年妹支出殯葬費45萬4792元（細目如
    附表所示），因已與吳欣蒲達成和解，請求被告賠償22萬73
    96元等語。
２、經查附表編號1費用已包含於編號3之費用內，編號 1部分係
    重複，為被告所不爭執（見本院卷第58頁），此部分即不得
    請求。編號2靈車（1400元）、編號3申請埋葬許可書費用（
    5000元）部分，為被告不爭執（見本院卷第58頁、65頁），
    應認係必要費用，應予准許。編號 4（細目見附民卷第12頁
    ）：其中基隆市立殯葬管理所規費13250元、環保棺1萬2000
    元、扛伕4800元、骨灰罐2萬8000元、出殯道士4600元、上
    下壽被頭腳枕1500元、壽內用品200元、庫錢480元、白黑孝
    服300元、青白布1100元、壽金炮75元、米斗100元、四果40
    0元、葷12碗400元、五牲4800元、紙錢180元、司儀6300 元
    等（合計78485元）為被告不爭執（見本院卷第49- 1頁），
    應認係必要費用；其餘瓷像照片 500元、出殯唸經3900元、
    封棺費9400元部分，經核亦為禮俗必要，應認係必要費用。
    至其餘代辦手續費、開魂路、毛巾、禮簿、小白花、花牌（
    白紗式外牌）花山、燈光地毯、布幔、經核非屬必要費用。
    是就編號 4應准許之費用額為92285元 （78485+500+3900+
    9400=92285）。編號5（19255元）：原告僅提出未具名製作
    之明細乙紙（見附民卷第13頁），被告爭執非為必要費用，
    原告亦未舉證證明該明細表為真正且為必要支出，此部分請
    求即難認有理由。編號6（17050元）：原告提出國文殯議禮
    品有限公司明細乙紙，經查其係「頭七」之唸經等費用，被
    告爭執此部分費用，經核此部分並非必要費用，不應准許。
    編號7(164000元)（細目見附民卷第15頁）： 其中靈車4000
    元、墓碑刻子9000元 （合計13000元）部分為被告不爭執（
    見本院卷第49-1頁），應認係必要費用，另司儀2600元、墓
    碑用瓷相片一張1000元應認係必要費用；至其餘帳棚電燈、
    告別式場排樓、布幔燈光地毯、鮮花、迎賓花、高架花籃、
    毛巾禮盒、大理石十字架、墓園整體設計、小靈堂佈置及鮮
    花布幔等，經核非必要費用。是編號 7部分應准許之費用額
    為16600元（13000+2600+1000=16600）。編號 8（墓碑8700
    元）、編號9（水泥2250元）、編號10（紅磚700元）、編號
    11（加工鐵2409元）、編號12（水泥、合板1035元）、編號
    13（加工鐵、鐵器2040元）均為被告不爭執，應准原告所請
    （編號8-9合計17134元）。至編號14-21為殯葬餐席費用、
    雜費等均為被告爭執，經核該等費用並非殯葬之必要費用。
    是原告戊○○支出之殯葬費用其中13萬2419元部分（1400+
    5000+92285+16600+17134= 132419）應認係必要費用，得請
    求被告賠償，逾此數額之費用，尚難認係必要費用，即無從
    請求被告賠償。
(二)、慰撫金部分：
１、原告戊○○、丙○○、丁○○、賴妍樺、甲○○各請求被告
    賠償慰撫金100萬元。
２、經查原告戊○○（民國34年次）係賴年妹配偶，小學畢業，
    原從事小生意，現已退休，在基隆市有不動產乙戶。丙○○
    （55年次）為賴年妹長子，大學畢業，現從事貿易業，在台
    北縣有不動產乙戶。丁○○（58年次）為賴年妹次子，專科
    畢業，從事貿易工作。賴妍樺（61年次）為賴年妹長女，高
    職畢業，從事紡織工作。甲○○（62年次）為賴年妹養女，
    曾擔任空服員工作（參見本院卷第27頁）。被告（29年次）
    為國小肄業，無不動產，目前無職業，本次車禍發生時係與
    賴年妹同於政府擴大就業方案任職，其亦因本件車禍受傷等
    情，認為原告各請求慰撫金 100萬元，尚嫌過高，應予核減
    為原告戊○○80萬元，原告丙○○、丁○○、賴妍樺、甲○
    ○各為60萬元，方屬公允，逾此數額之請求，為無理由。
(三)、從而，原告戊○○得請求被告賠償之損害為殯葬費13萬2419
    元、慰撫金80萬元，合計93萬2419元。原告丙○○、丁○○
    、賴妍樺、甲○○各得請求被告賠償之損害為慰撫金60萬元
    。
四、被告抗辯其係被害人賴年妹之使用人，應類推適用民法過失
    相抵之法則，被告賠償範圍應僅及於吳欣蒲應負責部分；又
    原告已領得強制汽車責任保險金 140萬元，另吳欣蒲已賠償
    原告210萬元，原告並領得基隆市政府職災補償120萬元，應
    予扣抵等語。經查：
(一)、按駕駛機車有過失致坐於後座之人（被害人）被他人（第三
    人）駕駛之車撞死者，後座之人係因藉駕駛人載送而擴大其
    活動範圍，駕駛人為之駕駛機車，應認係後座之人之使用人
    ，被害人請求第三人賠償損害時，第三人得抗辯駕駛機車者
    為被害人之使用人，請求減輕其賠償金額。惟本件原告係對
    被告（駕駛機車者）請求，非對吳欣蒲請求，即應審酌被害
    人與被告間，被害人就此損害之發生或擴大有無與有過失之
    情。而被告並未舉證證明被害人與有過失，其謂本件有過失
    相抵法則之適用即無足採。
(二)、按強制汽車責任保險法第30條規定保險人依該法規定給付之
    保險金，視為加害人或被保險人損害賠償金額之一部分；加
    害人或被保險人受賠償請求時，得扣除之。
    原告對其5人已共同受領強制汽車保險給付140萬元不爭執（
    見本院卷第59頁），則原告 5人，每人受領給付金額為28萬
    元，應自向被告請求之賠償額中扣除。
(三)、數人共同不法侵害他人之權利者，連帶負損害賠償責任。因
    連帶債務人中之一人為清償…而債務消滅者，他債務人亦同
    免其責，民法第185條第1項、第274條定有明文。
    本件原告 5人因賴年妹本件車禍死亡，已共同受領共同侵權
    行為人吳欣蒲賠償210萬元乙節，為原告所不爭執（見本院
    卷第59頁），則原告 5人每人受領賠償金額為42萬元，於此
    數額被告同免其責。
(四)、按勞工保險被保險人因職業傷害或罹患職業病而死亡者，保
    險人應依勞工保險條例第64條規定給付職災補償，此一補償
    乃基於被保險人與保險人間之保險契約。是上開被保險人之
    配偶、子女受領之職災補償，侵權行為人自無從主張應自其
    賠償金額中扣抵。
(五)、原告戊○○得請求被告賠償之金額為93萬2419元，扣除其受
    領之強制汽車責任保險金28萬元、吳欣蒲賠償之42萬元，其
    於本件尚得向被告請求賠償之金額為232419元。
    原告丙○○、丁○○、賴妍樺、甲○○ 4人各得請求被告賠
    償之損害為60萬元，扣除其 4人分別受領之強制汽車責任保
    險金28萬元、吳欣蒲賠償之42萬元，丙○○等 4人於本件已
    不得再請求被告賠償。
五、綜上所述，原告戊○○請求被告給付232419元及自93年11月
    27日（附民起訴狀繕本送達翌日）起至清償日止按年息百分
    之五計算之利息部分為有理由，應予准許，逾上開部分之請
    求為無理由，不應准許。原告戊○○陳明願供擔保，聲請宣
    告假執行，經核其勝訴部分，未逾150萬元，於本院判決後
    即告確定而有執行力，即無宣告假執行之必要，其餘假執行
    之聲請，因訴之駁回而失所附麗，不予准許。原告丙○○、
    丁○○、賴妍樺、甲○○請求賠償為無理由，應予駁回，其
    等假執行之聲請，因訴之駁回而失所附麗，不予准許。
六、本件事證已明，兩造其餘攻擊防禦方法，經核與本判決之結
    果不生影響，爰不一一論述。
七、結論：本件原告戊○○之訴，為一部有理由，一部無理由；
    原告丙○○、丁○○、賴妍樺、甲○○之訴為無理由，依民
    事訴訟法第78條、第79條，判決如主文。
中　　華　　民　　國　　94　　年　　5 　　月　　31　　日
                  民事第九庭    審判長法　官  吳景源
　　　　　　　　　　　      　　　　　法　官  連正義
                　　　      　　　　　法　官  滕允潔
正本係照原本作成。
被告不得上訴。
原告如不服本判決，應於收受送達後20日內向本院提出上訴書狀
，其未表明上訴理由者，應於提出上訴後20日內向本院補提理由
書狀（均須按他造當事人之人數附繕本）上訴時應提出委任律師
或具有律師資格之人之委任狀；委任有律師資格者，另應附具律
師資格證書及釋明委任人與受任人有民事訴訟法第466條之一第
一項但書或第二項（詳附註）所定關係之釋明文書影本。
中　　華　　民　　國　　94　　年　　5 　　月　　31　　日
　　　　　　　　　　　　　　　　　　　書記官  黃麗玲
附註：
民事訴訟法第四百六十六條之一（第一項、第二項）：
對於第二審判決上訴，上訴人應委任律師為訴訟代理人。但上訴
人或其他法定代理人具有律師資格者，不在此限。
上訴人之配偶、三親等內之血親、二親等內之姻親，或上訴人為
法人、中央或地方機關時，其所屬專任人員具有律師資格並經法
院認為適當者，亦得為第三審訴訟代理人。
